【裁判字號】    97,台抗,340
【裁判日期】    970529
【裁判案由】    請求損害賠償聲請訴訟救助
【裁判全文】
最高法院民事裁定              九十七年度台抗字第三四○號
抗  告  人  國泰世華聯合商業銀行股份有限公司
法定代理人  丁○○
訴訟代理人  陳彥希律師
            王韋傑律師
上列抗告人因與甲○○等間請求損害賠償聲請訴訟救助事件，對
於中華民國九十七年二月二十五日台灣高等法院裁定（九十七年
度聲字第五四號），提起抗告，本院裁定如下：
    主  文
抗告駁回。
抗告訴訟費用由抗告人負擔。
    理  由
按當事人無資力支出訴訟費用者，法院應依聲請，以裁定准予訴
訟救助，民事訴訟法第一百零七條第一項前段定有明文。查相對
人甲○○等與抗告人間請求賠償損害事件，對於台灣台北地方法
院九十五年度重訴字第一七九號判決提起上訴，經該法院裁定命
相對人甲○○、乙○○、丙○○依序預繳第二審裁判費新台幣（
以下同）一百十七萬四千五百八十四元、九十九萬八千四百九十
六元、九十二萬九千三百二十八元，相對人向原法院聲請訴訟救
助，原法院以：按民事訴訟法第一百零七條第一項所謂當事人無
資力支出訴訟費用，係指其窘於生活，且缺乏經濟信用者而言，
非指當事人全無財產，若當事人雖有財產而不能自由處分，如無
籌措款項以支出訴訟費用之信用技能，即為無資力支出訴訟費用
。查相對人甲○○民國九十五年度所得總額為八千零七十八元、
各項投資財產總額為一百三十二萬元，至九十一年九月底之呆帳
金額為一億二千五百六十三萬八千元，財政部九十六年七月二十
五日函並載明其欠繳綜合所得稅三百零二萬五千二百七十元，遭
限制出境等語；另相對人乙○○九十五年度所得總額為六十八萬
三千三百十六元，各項投資財產總額為五十四萬二千二百七十元
，至九十一年九月底之呆帳金額為一億二千八百零八萬四千元，
財政部九十六年一月十一日函載其欠繳稅捐及罰鍰一百二十一萬
五千七百二十九元，遭限制出境等語；再相對人丙○○九十五年
度所得為四十九萬三千零三十三元、各項投資之財產總額為七十
二萬四千五百四十元，至九十一年九月底之催收金額為二億零五
百六十一萬四千元，內政部九十五年八月二十三日函亦載其欠繳
稅捐及罰鍰，禁止出境等語，以上有綜合所得稅各類所得資料清
單、財產歸屬資料清單、聯合徵信中心個人綜合信用資訊及財政
部、內政部函等件可稽。斟酌相對人雖有上開所得及財產，惟亦
有前述負債、欠稅及遭限制出境等情事，堪認其已確已窘於生活
且缺乏經濟上之信用；而其提起之本件訴訟，亦非顯無勝訴之望
，其聲請訴訟救助，合於民事訴訟法第一百零七條第一項規定等
詞，爰裁定准予訴訟救助，經核於法並無不合。又所謂釋明，僅
使法院得薄弱之心證，信其事實上之主張大概為如此即可，不必
提出證據使法院達於確信之程度；相對人提出之證據，縱未達證
明其全無資力之程度，亦難據此即謂原裁定違誤。再民事訴訟法
第一百零七條所謂顯無勝訴之望者，係指聲請訴訟救助之當事人
所提起之訴或上訴，依其主張之事實於法律上本無獲勝訴之望或
其起訴或上訴為不合法之情形而言；若尚須經法院調查辯論後，
始能知悉其勝負之結果者，不得謂顯無勝訴之望。抗告人以相對
人提起第二審上訴有無理由之實體爭執，謂其顯無勝訴之望云云
，亦無可取。抗告論旨，指摘原裁定不當，聲明廢棄，非有理由
。
據上論結，本件抗告為無理由。依民事訴訟法第四百九十五條之
一第一項、第四百四十九條第一項、第九十五條、第七十八條，
裁定如主文。
中    華    民    國  九十七  年    五    月  二十九  日
                      最高法院民事第一庭
                          審判長法官  蕭  亨  國
                                法官  葉  勝  利
                                法官  高  孟  焄
                                法官  吳  麗  女
                                法官  黃  義  豐
      本件正本證明與原本無異
                                      書  記  官
中    華    民    國  九十七  年    六    月   十二   日
                                                 H


司法院資訊處製作；財團法人民間司法改革基金會備份。
